【裁判字號】    97,中簡上,1148
【裁判日期】    980311
【裁判案由】    詐欺
【裁判全文】
臺灣臺中地方法院刑事判決          97年度中簡上字第1148號
上  訴  人  臺灣臺中地方法院檢察署檢察官
被      告  乙○○（即詹明道）
上列上訴人因被告詐欺案件，不服本院臺中簡易庭97年度中簡字
第3474號中華民國97年11月5日第一審簡易判決（聲請案號：臺
灣臺中地方法院檢察署97年度偵字第17491號），提起上訴，及
移送併辦案審理（97年度偵字第26799號），本院管轄第二審之
合議庭判決如下：
    主    文
原判決撤銷。
乙○○幫助犯詐欺取財罪，處有期徒刑參月，如易科罰金，以新
臺幣壹仟元折算壹日。
    犯罪事實
一、乙○○（原名詹明道，民國97年9月1日更名）可預見將其帳
    戶資料任意交付身分不詳之陌生人後，極可能為不法者持供
    詐欺取財犯罪之用，以使被害人匯款並逃避司法機關之追查
    ，竟不惜發生上述後果，而基於幫助他人易於實現詐欺取財
    犯罪之不確定故意，於96年11月間某日，在新竹巿某家網咖
    店內，將其向台中北屯郵局所申00000000000000號帳戶之存
    摺、提款卡及密碼等資料，以新臺幣（下同）4000元之代價
    ，出售給某真實姓名年籍不詳、綽號「綠茶」之成年人。旋
    即有意圖為自己不法所有之人，利用乙○○上開帳戶資料充
    作詐欺取財之工具，而分別於：(一)96年11月30日18時許，撥
    打電話給廖英婷，謊稱其為奇摩網站之賣家，因廖英婷先前
    購買手機電池時，誤將付款方法設定為分期付款，須至ATM
    自動櫃員機操作取消分期付款，以免每月遭到扣款云云，致
    廖英婷陷於錯誤，於同日18時30分許，至台北縣新莊巿後港
    一路34號之郵局ATM自動櫃員機，依對方之指示操作，而轉
    帳4162元至乙○○上開帳戶；(二)96年11月30日18時30分許，
    撥打電話給吳尚穎，佯稱吳尚穎先前網拍之匯款操作有誤，
    須至ATM自動櫃員機操作以改正錯誤云云，致吳尚穎信以為
    真，按對方之指示，於同日19時37分許，在嘉義巿玉山路郵
    局所設置之ATM自動櫃員機操作後，匯出8510元至前述乙○
    ○之帳戶；(三)96年11月30日某時，致電黃義峰，騙稱黃義峰
    前於雅虎奇摩拍賣網站購買CD時，誤為分期付款，須至ATM
    自動櫃員機操作改正，以免遭每月扣款云云，黃義峰不疑有
    異，於同日20時57分許，按對方之指示，在台中巿北屯局進
    化北路某處ATM自動櫃員機操作後，匯出2萬5297元至乙○○
    之上述帳戶。嗣因廖英婷、吳尚穎、黃義峰等人發覺受騙而
    報警調查後，始查獲上情。
二、案經台中巿警察局第五分局報請臺灣臺中地方法院檢察署檢
    察官偵查起訴，及該署檢察官移送併案審理。
    理    由
一、上開犯罪事實業據被害人廖英婷、吳尚穎、黃義峰分別於警
    詢時陳明在卷，並有被害人吳尚穎、黃義峰所提出之ATM自
    動櫃員機交易明細表影本各1紙、臺灣郵政股份有限公司臺
    中郵局以96年12月21日中管字第0962103128號函所檢送被告
    前述帳戶之開戶申請書及交易詳情表1份等附卷可佐；又被
    告乙○○前於警詢及檢察官訊問時皆供承：其係於96年11月
    間某日，在新竹巿某家網咖店內，將該帳戶之存摺、提款卡
    及密碼等資料，以4000元之代價，出售給1名真實身分不詳
    、綽號「綠茶」之成年人等語，因核與上述從其他方面調查
    所得之事證相符，足認屬實，而亦可採為證據；故本件事證
    已明，被告幫助犯詐欺取財罪之行為，已足可認定。
二、核被告乙○○所為，係犯刑法第30條第1項、刑法第339條第
    1項之幫助詐欺取財罪。被告以一行為幫助他人對被害人廖
    英婷、吳尚穎、黃義峰等3人犯詐欺取財罪而觸犯數罪名，
    構成同種想像競合犯，依刑法第55條前段，應從情節較重者
    即對被害人黃義峰所犯部分，以一罪論處。又刑法第30條第
    2項規定：「幫助犯之處罰，得按正犯之刑減輕之」，故依
    上開規定，減輕其刑。而原判決對被告論罪科刑，雖非無見
    ，惟有關檢察官所移送併辦案審理者，即對被害人黃義峰所
    犯部分，因不及審酌，致無可維持，檢察官以此為由提起上
    訴，為有理由，應由本院撤銷改判。爰審酌被告出售帳戶給
    不詳身分者使用，助長詐欺之犯罪，被害人等損失不輕，被
    告又無與之達成和解，及其素行、犯罪之動機、目的、方法
    、手段、所得等一切有利、不利之情狀後，量處如主文第2
    項所宣告之刑，並諭知如易科罰金之折算標準。末查，97年
    度偵字第26799號所移送併案審理者（即對被害人黃義峰所
    犯部分），雖未經起訴，然因與原聲請簡易判決處刑部分具
    有想像競合犯之裁判上一罪關係，屬同一案件，亦為原聲請
    簡易判決處刑之效力所及，故本院併予審酌。
三、被告乙○○經合法傳喚，無正當之理由而不到庭，此有本院
    送達證書1紙在卷足證，爰依刑事訴訟法第371條之規定，不
    待其陳述，逕行判決。
據上論斷，應依刑事訴訟法第455條之1第1項、第3項、第371條
、第364條、第369條第1項前段、第299條第1項前段，刑法第30
條第1項、第339條第1項、第55條前段、第30條第2項、第41條第
1項前段，刑法施行法第1條之1第1項、第2項前段，判決如主文
。
本案經檢察官甲○○到庭執行職務。
中    華    民    國    98    年    3     月    11    日
                  刑事第六庭    審判長法  官  施慶鴻
                                      法  官  李秋娟
                                      法  官  莊深淵
上正本證明與原本無異。
本件不得上訴。
                                      書記官  吳彩華
中    華    民    國    98    年    3     月    11    日
附錄本案論罪科刑法條全文
中華民國刑法第30條：
幫助他人實行犯罪行為者，為幫助犯。雖他人不知幫助之情者，
亦同。
幫助犯之處罰，得按正犯之刑減輕之。
中華民國刑法第339條第1項：
意圖為自己或第三人不法之所有，以詐術使人將本人或第三人之
物交付者，處5年以下有期徒刑、拘役或科或併科1千元以下罰金
。


司法院資訊處製作；財團法人民間司法改革基金會備份。
